【裁判字號】    98,訴,1305
【裁判日期】    981204
【裁判案由】    政府採購法
【裁判全文】
臺灣高雄地方法院刑事判決              98年度訴字第1305號
公  訴  人  臺灣高雄地方法院檢察署檢察官
被      告  丁○○
被      告  甲○○
被      告  富成金屬科技股份有限公司
代  表  人  乙○○
上列二人共同
選任辯護人  張繼準律師
            蘇若龍律師
被      告  弘富開發有限公司
                    設臺中縣大.
兼代表人    丙○○  男  51歲（民國○○年○ 月○○日生）
                    身分證統一.
                    住臺北縣萬.
                    居臺中縣大.
上列被告因違反政府採購法案件，經檢察官提起公訴（98年度偵
字第14722 號），本院判決如下：
    主  文
丁○○共同犯政府採購法第八十七條第六項、第三項之詐術投標
未遂罪，處有期徒刑陸月，如易科罰金，以新臺幣壹仟元折算壹
日。
甲○○共同犯政府採購法第八十七條第六項、第三項之詐術投標
未遂罪，處有期徒刑貳月，如易科罰金，以新臺幣壹仟元折算壹
日。緩刑貳年。
丙○○共同犯政府採購法第八十七條第六項、第三項之詐術投標
未遂罪，處有期徒刑伍月，如易科罰金，以新臺幣壹仟元折算壹
日。
富成金屬科技股份有限公司之受雇人因執行業務，犯政府採購法
第八十七條第六項、第三項之詐術投標未遂罪，科罰金新臺幣伍
萬元。
弘富開發有限公司之代表人因執行業務，犯政府採購法第八十七
條第六項、第三項之詐術投標未遂罪，科罰金新臺幣陸萬元。
    事  實
一、丁○○、甲○○分別係富成金屬科技股份有限公司（下稱富
    成公司）總經理、總經理室專員，丙○○係弘富開發有限公
    司（下稱弘富公司）負責人。緣於民國97年6 月間，國防部
    軍備局生產製造中心205 廠（下稱軍備局205 廠）辦理「提
    把鍛胚（精鍛）10,000EA」採購案（下稱系爭標案）公開招
    標，丁○○知悉系爭標案訊息後，明知弘富公司無參加投標
    之真意，惟為圖富成公司或富成公司可標得系爭標案，竟與
    甲○○、丙○○共同基於以詐術使開標發生不正確結果之犯
    意聯絡，先由丁○○委託丙○○以弘富公司之名義配合陪標
    ，並互通富成公司及弘富公司分別之成本後，訂出富成公司
    以新臺幣（下同）475 萬投標，弘富公司則以477 萬元投標
    等條件，復於97年6 月16日由丁○○指示甲○○前往弘富公
    司，教導由丙○○指示不知情之郭秀真填寫投標所需文件，
    郭秀真遂依甲○○之指示，填載弘富公司投標價格為477 萬
    元等投標文件內容，並提供弘富公司執照等資料後，交由甲○○將弘富公司未彌封之全部投標資料攜回。甲○○旋於同
    日至臺灣中小企業銀行竹山分行，開立以富成公司為發票人
    ，面額分為17萬700 元（支票號碼為FU0000000 ）、17萬40
    0 元（支票號碼為FU0000000 ）之該行支票2 紙，分別充當
    弘富公司及富成公司之押標金，進而以上揭2 家公司名義投
    標。嗣於同月17日開標時，由丁○○派遣不知情之富成公司
    員工代表富成公司出席，另丙○○則親自代表弘富公司出席
    競標，以製造競爭假象，欲使招標機關之承辦人陷於錯誤，
    誤以為系爭標案之投標係屬公平自由之競爭而予以開標並決
    標，致使系爭標案之開標發生不正確結果，然經軍備局205
    廠承辦人員發覺有異，認定上揭2 家公司有重大異常之關聯
    並宣布停止開標而查獲，上開丁○○等人共同以詐術使開標
    發生不正確結果之犯行始未得逞。
二、案經法務部調查局高雄市調查處移送臺灣高雄地方法院檢察
    署檢察官偵查起訴。
    理  由
一、按被告以外之人於審判外之言詞或書面陳述，除法律有規定
    者外，不得作為證據；又被告以外之人於審判外之陳述，雖
    不符第159 條之1 至第159 條之4 之規定，但經當事人於審
    判程序同意作為證據，法院審酌該言詞陳述或書面陳述作成
    時之情況，認為適當者，亦得為證據；當事人、代理人或辯
    護人於法院調查證據時，知有第159 條第1 項不得為證據之
    情形，而未於言詞辯論終結前聲明異議者，視為有前項之同
    意，刑事訴訟法第159 條第1 項、第159 條之5 規定甚明。
    經查，本判決後開所引用之各該被告以外之人於審判外之陳
    述（包括書面陳述），雖屬傳聞證據，惟業經被告丁○○、
    甲○○、丙○○（兼弘富公司代表人）、富成公司代表人乙○○、辯護人及檢察官於審理期日時均表示無意見而不予爭
    執，且迄至言詞辯論終結前亦均未聲明異議，本院審酌上開
    證據資料製作時之情況，尚查無違法不當之瑕疵，亦認為以
    之作為證據應屬適當，故揆諸前開法律規定與說明，爰逕依
    刑事訴訟法第159 條之5 規定，認前揭證據資料均例外有證
    據能力。
二、前揭犯罪事實，業據被告甲○○迭於調查站詢問、偵查中及
    於本院審理時；被告富成公司代表人乙○○於本院審理時均
    坦承不諱，核與證人郭秀真於調查局受詢問時之證述相符（
    見調查卷第14-15 頁），並有富成、弘富公司投標資料影本
    （含經濟部工廠登記證、營利事業登記證、投標廠商聲明書
    、營業人銷售額與稅額申報書、押標金支票等文件）各1 份
    、富成公司及弘富公司押標金來源說明影本、富成公司臺灣
    中小企業銀行00000000000 號帳戶97年6 月16日交易明細表
    影本、富成公司臺灣中小企業銀行本行支票申請書影本（見
    調查卷第9-10、20-41 頁）、國防部軍備局98年10月16日國
    備採管字第0980014392號函及軍備局205 廠98年10月27日備
    二五物字第0980003079號函及其附件（見本院卷第28-54 頁
    ）在卷可證，堪認被告甲○○、富成公司代表人乙○○之自
    白與事實相符而可採信。訊據被告丁○○雖坦承有指示甲○○協助弘富公司參與系爭標案，並開立富成公司在臺灣中小
    企業銀行竹山分行帳戶之面額17萬700 元支票1 張供作弘富
    公司之押標金；另被告丙○○固供承有受甲○○協助弘富公
    司參與系爭標案，並持上開面額17萬700 元之支票當作弘富
    公司之押標金，然均矢口否認有何政府採購法第87條第6 項
    、第3 項之詐術投標未遂犯行。被告丁○○辯稱：伊非蓄意
    圍標，圍標需有三家公司才構成。雖然富成公司有鍛造之技
    術，但因富成公司之執照，是從事運輸行業，在文件審核上
    不能參與系爭標案，且在系爭標案之前兩週，就因此故被國
    防部軍備局中山科學研究院駁回其他標案之投標資格，而弘
    富公司之執照則是機械製造業，符合系爭標案資格，故為了
    怕富成公司資格不符被駁回，才找弘富公司參與投標，如果
    得標的話，就由富成公司負責鍛造，弘富公司負責機械加工
    。伊知不能幫弘富公司填寫標單，所有標單由弘富公司自行
    填寫云云，並提出國防部軍備局中山科學研究院函、行政院
    公共工程委員會函、富成公司函為證。另被告丙○○則辯以
    ：伊曾向丁○○表示，富成公司所給工作量不足，丁○○即
    建議伊參與系爭標案，並指派甲○○協助，系爭標案是伊自
    己決定要標的，沒有與丁○○合意，也沒有借牌，更非人頭
    。投標時伊有到現場，押標金是伊向富成公司借的。投標金
    額477 萬也是伊計算的，因為伊要借押標金，所以事先就有
    向丁○○說要標多少云云。
三、經查：
   1、證人甲○○於審理時證稱：「弘富公司是我們的協力廠商
      ，我們是做鍛造，弘富公司是做機械加工，有時候我們會
      外包給弘富公司做加工，我才進公司一、二年，從我進公
      司開始就已經有與弘富公司往來。97年6 月16日前一星期
      我看到系爭標案並報告丁○○，丁○○於97年6 月16日才
      告訴我要投這個標，要我準備文件，同時也指示我去弘富
      公司協助填寫製作投標的相關文件，也是丁○○決定標價
      。像投標信封、營業人銷售額與稅額申報書、投標廠商聲
      明書、投標數量、價格、需要填寫廠商的一些資料；如公
      司負責人、大小章，需要符合投標的文件也都是我所指導
      。除了價格部分我們總經理丁○○有建議一個價格給弘富
      公司以外，其他都是我指導的。當時丁○○建議的價格為
      477 萬。在我投標之前，於97年6 月16日那天就知道富成
      公司是投標475 萬元，弘富公司是477 萬。我在調查局筆
      錄說弘富公司的參標金額應該是丙○○與丁○○協調的，
      是因為總經理給我477 萬的基礎，我就過去說我們總經理
      有建議這個價格，後來寫的是郭秀真，他們就以477 萬去
      填寫。去到弘富公司的時候，那些標單都是我帶過去的。
      我指導郭秀真寫這些資料的時候，郭秀真沒有問說這477
      萬是怎麼決定的。我有說是我們總經理建議這個價格，但
      她沒有問，她照我講的金額填寫，也沒有說要與丙○○商
      量一下。郭秀真沒有問說我們公司要標多少，也沒有問標
      案的內容，更沒有說他們公司想取得這個標案，只有說丙○○有交代她完成填寫這些投標文件。我在指導郭秀真填
      寫的同時，沒有看到相關弘富公司或丙○○計算標單價格
      的相關文件或資料。寫完投標所需資料之後，該文件沒有
      彌封，承辦的郭小姐就直接交給我，這份投標文件最後還
      剩下押標金，需要到銀行去拿支票放入文件後才算完成。
      因為我還要到銀行去拿支票，所以沒有辦法彌封。是丁○○授權去銀行拿支票給弘富公司當押標金。我把郭秀真所
      填寫完的資料帶回去的時候，郭秀真沒有問為何要將資料
      交給我帶回去，我只是告訴她說會把她拿走完成投標的工
      作而已。」等語綦詳（見本院第61-69 頁）；證人郭秀真
      於調查局受詢問時亦證述：彼是依丙○○指示，由甲○○
      前來弘富公司，帶來空白投標單等文件並指導彼填寫相關
      投標資料。弘富公司的押標金來源係由富成公司所支付。
      裝有弘富公司全部投標資料之信封（當時未放進押標金支
      票，尚未密封），彼也是交甲○○去處理等語甚明（見調
      查局卷第14-15 頁）。而被告丁○○於偵查中則自承：「
      伊怕資格不符，於97年6 月16日找丙○○拿弘富公司的牌
      照來陪標，伊就指示甲○○去找丙○○處理陪標事宜，弘
      富公司押標金是我們公司出的」等語明確（見偵卷第7-8
      頁），並經本院勘驗被告丁○○偵訊光碟核閱無誤，亦有
      勘驗筆錄附於本院卷第91-93 頁可考；其又於調查局受詢
      問時供稱：弘富公司的押標金支票是由伊公司出帳，應該
      是甲○○一併購買，伊公司之所以會幫弘富公司購買押標
      金支票，乃因弘富公司係富成公司協力廠商，如由弘富公
      司得標，富成公司也可分得鍛造工作，增加弘富公司有備
      胎之考量。弘富公司知道富成公司也要投標等語（見調查
      局卷第2-3 頁）；於審理時亦稱：富成公司與弘富公司的
      協力就是工作分工，指兩方都去投標，沒有標到的就作為
      另一家的公司的協力廠商共同來做這標案。是伊向弘富公
      司的負責人丙○○提議，丙○○當時同意。丙○○自始就
      知道伊要參與投標。系爭標案非伊公司可以單獨完工的，
      所以才會找弘富公司來協力這個案子等語詳盡（見本院卷
      73-77 頁）。復細觀弘富公司及富成公司上開面額分為17
      萬700 元、17萬400 元之押標金支票，同屬自富成公司在
      臺灣中小企業銀行竹山分行所開設帳號00000000000 號帳
      戶所開出，且號碼分為連號之FU0000000 及FU0000000 號
      ，堪認應係甲○○一併取得無訛。從而，被告丁○○知悉
      系爭標案訊息後，明知弘富公司無參加投標之真意，惟為
      圖富成公司或富成公司可標得系爭標案，竟與甲○○、丙○○共同基於以詐術使開標發生不正確結果之犯意聯絡，
      由丁○○委託丙○○以弘富公司之名義配合陪標，再指示
      甲○○協助弘富公司填寫投標文件，並由富成公司支出弘
      富公司押標金，使弘富公司得順利參與陪標等節，應均堪
      認定。是被告丁○○辯稱無施詐術使開標發生不正確結果
      犯行云云，不足採信。
   2、被告丙○○雖辯稱：係自己要投系爭標案的，投標金額47
      7 萬也是伊自己計算的云云。惟查，證人甲○○證稱：弘
      富公司投標金額477 萬是丁○○所建議，其告知郭秀真後
      ，郭秀真即按該數填寫弘富公司之標單，也沒有說要與丙○○商量一下。在指導郭秀真填寫的同時，沒有看到相關
      弘富公司或丙○○計算標單價格的相關文件或資料，均詳
      如前載。又於審理時證陳：「在為弘富公司製作投標相關
      資料時，有看過丙○○一面，但只有在門口看一下，就沒
      有再看到他了。在製作的過程中，他沒有在場。」等語詳
      明（見本院卷第62-64 頁），倘被告丙○○所稱：其因工
      作量不足而欲參與系爭標案等情為真，則為何渠如此不關
      心投標文件準備事宜，不與被告甲○○一同填寫投標文件
      ，甲○○又怎會未曾在其協助填寫投標文件過程中見到任
      何弘富公司自行準備之投標相關資料及文件，足見被告丙○○辯稱投標價格是伊自己算出云云，應屬子虛。再者，
      被告丁○○供稱弘富公司知道富成公司也要參標，已如前
      述，又於審理中證稱：伊有問弘富公司是否願意共同承接
      ，丙○○回覆說他們可以做加工部分，後來就各自算成本
      ，弘富公司有呈報他們估算的加工成本。他報他的成本給
      伊，伊也報伊之成本給他。弘富公司的投標金額477 萬是
      伊建議的，是以伊的成本加上他們的成本。丙○○自始就
      知道伊要參與投標等語甚詳（見本院卷第73-76 頁）。依
      社會通念，有意願投標之廠商間均屬競爭對手，豈有明知
      互為競爭對手之2 家廠商卻還互通成本，甚至依競爭廠商
      建議價格投標，並由競爭對手代為支付押標金之可能，被
      告丙○○所為顯與常情不符。況且證人郭秀真明白證述裝
      有弘富公司全部投標資料之信封在尚未密封之際，即交予
      身為競爭廠商富成公司員工之甲○○，亦業如前載，則在
      成本已被弘富公司知悉，投標價格填載如被告丁○○所建
      議之477 萬，及所有投標文件均在競爭對手處等不利於弘
      富公司情況下，被告丙○○何能確保甲○○會替弘富公司
      投標，更不用論其有何條件與富成公司競爭系爭標案，凡
      此益徵被告丙○○絕無參加投標之真意，係受被告丁○○
      委託以弘富公司之名義配合陪標無訛，故其所辯，顯係卸
      責之詞，洵無可信。
   3、另被告丁○○辯稱係怕富成公司不符系爭標案投標資格才
      找弘富公司參與投標等語，雖核與證人甲○○於審理時證
      述：「當初總經理告訴我說我們的案子曾被中科院說資格
      不符，怕我們公司會被判資格不符，他就要我協助弘富公
      司填寫這些這些文件，也說並無不法的情形，因為如果有
      第三家公司投標，即無不公平的情形。」等語相符，並有
      國防部軍備局中山科學研究院97年6 月10日備科設供字第
      0970006547號函、行政院公共工程委員會97年6 月6 日工
      程稽字第09700234800 號函、富成公司97年5 月22日FCT2
      0080521-1 號函在卷為憑（見偵卷第9-11頁），固堪認富
      成公司曾被國防部軍備局中山科學研究院判定投標資格不
      符。然按政府採購法第87條第3 項僅以「以詐術或其他非
      法之方法，使廠商無法投標或開標發生不正確結果者」為
      其犯罪構成要件，而被告丁○○確欲藉由弘富公司陪標之
      詐術行為，使系爭標案開標發生不正確結果進而得標，已
      如前述，縱認被告丁○○上開辯稱之動機為可採，仍無解
      其該當政府採購法第87條第6 項、第3 項之詐術投標未遂
      罪責，故其所為之辯解，無從作為對其有利之認定。
   4、至於被告丙○○雖一再辯稱：弘富公司之押標金支票係其
      向富成公司借款所得，非富成公司幫弘富公司支付云云。
      但查被告丙○○係受被告丁○○委託以弘富公司之名義配
      合陪標，業已認定如前，又弘富公司之押標金支票乃由富
      成公司所開立亦如前述。雖被告丁○○於審理中證稱：因
      丙○○無押標金，所以向伊公司承借10幾萬元等語（見本
      院卷第73-74 頁），然被告丁○○於調查站受詢問時並未
      提及弘富公司向其借押標金支票之事，僅提及因二家公司
      係協力廠商及擔心富成公司資格不符無法競標而由被告甲○○處理押標金支票等情節（見本院卷第99頁背面），其
      事後為上開證述內容，衡以其與被告丙○○既同為被告及
      協力廠商之合作關係，所述不無迴護卸責之虞，已難憑採
      。而遍查全卷，更未見被告丙○○提出任何證據證明與富
      成公司有金錢借貸之事實，更難認其所辯有何根據，殊難
      憑採。
   5、綜上所述，被告丁○○、丙○○所辯均屬無稽，本件事證
      明確，被告丁○○、甲○○、丙○○及富成公司、弘富公
      司之犯行均堪認定，應依法論科。
四、按政府採購法之立法目的及精神在於建立公開、透明、公平
    、競爭之政府採購作業制度，減少弊端，創造良好之競爭環
    境，使廠商能公平參與競爭，除依政府採購法第48條第1 項
    所列8 款情形不予開標決標外，有3 家以上合格廠商投標，
    即應依招標文件所定時間開標決標，此觀政府採購法第48條
    第1 項規定自明。上開有3 家以上廠商投標方得開標之規定
    ，係欲藉廠商間相互「競爭」為國庫省錢。惟如有陪標，虛
    增投標家數，形式上藉以製造出確有3 家公司以上廠商參與
    競標之假象，係意圖使市場上競爭之狀態不復存在，使政府
    採購法所期待建立之競標制度無法落實，核屬以欺罔之方法
    致招標單位誤信競爭存在，足使開標發生不正確結果。再按
    政府採購法第87條第4 項係規定「意圖影響決標價格或獲取
    不當利益，而以契約、協議或其他方式之合意，使廠商不為
    投標或不為價格之競爭者，處六月以上五年以下有期徒刑，
    得併科新臺幣一百萬元以下罰金。」，是該罪之犯罪構成要
    件，須行為人有以契約、協議或其他方式之合意，藉以達成
    促使廠商不為投標或不為價格之競爭之結果，始得成立。若
    行為人僅係單純找其他廠商參與陪標，則陪標之廠商，本身
    既無參與投標或競價之意思，行為人自無促使該廠商不為投
    標或不為價格競爭決意之可言，則與政府採購法第87條第4
    項之犯罪構成要件不相符合。換言之，政府採購法第87條第
    4 項規範範圍，並不包括原本無意投標或競爭價格之廠商，
    故僅參與形式之投標，而不為實質之競爭，並不在該條項規
    範之範圍內。故核被告丁○○、甲○○、丙○○所為，均係
    犯政府採購法第87條第6 項、第3 項之以詐術使開標發生不
    正確結果未遂罪，公訴意旨認被告丁○○等人係犯政府採購
    法第87條第6 項、第4 項之妨害投標未遂罪，尚有未合，惟
    因二者基本社會事實同一，爰依法變更起訴法條。又按共同
    正犯之意思聯絡，原不以數人間直接發生者為限，即有間接
    之聯絡者，亦包括在內。本件被告丁○○委託被告丙○○以
    弘富公司之名義配合陪標，再由被告丁○○指示被告甲○○
    配合辦理，雖然被告甲○○、丙○○未曾聯繫，惟其等在被
    告丁○○之居間串連下，為了同一目的而分別從事本件犯行
    ，則被告丁○○等3 人間有犯意聯絡及行為分擔，為共同正
    犯，自無疑義。被告丙○○利用不知情之公司員工郭秀真製
    作投標文件，係間接正犯。再被告丁○○、甲○○、丙○○
    所犯之以詐術使開標發生不正確結果未遂罪，已著手於詐術
    行為之實行，因未發生不正確之結果而未遂，爰依刑法第25
    條第2 項之規定，均按既遂犯之刑減輕之。另被告丁○○、
    甲○○均係富成公司受雇人，被告丙○○為弘富公司代表人
    ，被告丁○○、甲○○、丙○○既均係犯政府採購法之罪，
    則富成公司、弘富公司亦應依政府採購法第92條之規定分別
    論處罰金。爰審酌被告丁○○、甲○○、丙○○前均未有犯
    罪前案紀錄，此有各該被告之臺灣高等法院被告前案紀錄表
    存卷可按，素行均佳；又政府採購法之制訂目的，在建立公
    平、公開之政府採購程序，以提升採購效率與功能，確保採
    購品質，使政府採購程序回歸市場競爭機制，而被告丁○○
    、甲○○、丙○○企圖在形式上製造符合法定投標家數之決
    標要件之假象，所為實際上已導致上述標案缺乏價格之競爭
    ，使政府採購法所期待建立之競標制度無法落實，有害於公
    益，參酌被告丁○○、甲○○、丙○○之犯案情節，被告丁○○為始作俑者，情節最重，被告丙○○為弘富公司代表人
    ，積極配合被告丁○○為陪標之行為，並指示員工配合辦理
    ，其情節等而次之，被告甲○○職位較低，因主管授意而配
    合辦理，情節最輕，以及甲○○坦認犯行，態度良好等一切
    情狀，分別量處如主文第1 項至第3 項所示之刑，並諭知易
    科罰金之折算標準。被告富成公司、弘富公司均為法人，既
    因其代表人或受雇人因執行職務犯違反政府採購法之罪，且
    審酌本件被告富成公司代表人乙○○已坦承公司確未善盡監
    督之責，顯能深切反省自身在本案之監督疏失，爰宣告如主
    文第4 項、第5 項所示之罰金。末查，被告甲○○前未曾因
    犯罪經法院判罪處刑，有前開臺灣高等法院被告前案紀錄表
    在卷可參，僅因一時失慮，致罹刑章，犯後尚知所悔悟，經
    此教訓，應已知警惕，而無再犯之虞，本院認所宣告之刑以
    暫不執行為適當，爰依刑法第74條第1 項第1 款諭知緩刑2
    年，以啟自新。
據上論斷，應依刑事訴訟法第299 條第1 項前段、第300 條，政
府採購法第87條第6 項、第3 項、第92條，刑法第11條、第28條
、第25條第2 項、第41條第1 項前段、第74條第1 項第1 款，判
決如主文。
本案經檢察官鄧怡君到庭執行職務。
中    華    民    國    98    年    12    月    4     日
              刑事第十七庭  審判長法  官  陳建和
                                  法  官  陳君杰
                                  法  官  余銘軒
以上正本證明與原本無異。
如不服本判決應於收受送達後10日內向本院提出上訴書狀，並應
敘述具體理由；如未敘述上訴理由者，應於上訴期間屆滿後20日
內向本院補提理由書（均須按他造當事人之人數附繕本）「切勿
逕送上級法院」。
中    華    民    國    98    年    12    月    4     日
                                  書記官  吳書逸
附錄論罪科刑法條
政府採購法第87條
（強迫投標廠商違反本意之處罰）
意圖使廠商不為投標、違反其本意投標，或使得標廠商放棄得標
、得標後轉包或分包，而施強暴、脅迫、藥劑或催眠術者，處1
年以上7年以下有期徒刑，得併科新臺幣3百萬元以下罰金。
犯前項之罪，因而致人於死者，處無期徒刑或7年以上有期徒刑
；致重傷者，處3年以上10年以下有期徒刑，各得併科新臺幣3百
萬元以下罰金。
以詐術或其他非法之方法，使廠商無法投標或開標發生不正確結
果者，處5年以下有期徒刑，得併科新臺幣1百萬元以下罰金。
意圖影響決標價格或獲取不當利益，而以契約、協定或其他方式
之合意，使廠商不為投標或不為價格之競爭者，處6月以上5年以
下有期徒刑，得併科新臺幣1百萬元以下罰金。
意圖影響採購結果或獲取不當利益，而借用他人名義或證件投標
者，處3 年以下有期徒刑，得併科新臺幣1 百萬元以下罰金。容
許他人借用本人名義或證件參加投標者，亦同。
第1項、第3項及第4項之未遂犯罰之。
政府採購法第92條
（廠商之代理人等違反本法，廠商亦科罰金）
廠商之代表人、代理人、受僱人或其他從業人員，因執行業務犯
本法之罪者，除依該條規定處罰其行為人外，對該廠商亦科以該
條之罰金。


司法院資訊處製作；財團法人民間司法改革基金會備份。
